臺灣高等法院刑事判決　　　　　　　　 94年度上訴字第664號
上　訴　人
即　被　告　甲○○
選任辯護人　王令冠律師
　　　　　　金學坪律師
上列被告因違反槍砲彈藥刀械管制條例案件，不服臺灣板橋地方
法院93年度訴字第764號，中華民國94年1月11日第一審判決（起
訴案號：臺灣板橋地方法院檢察署93年度偵字第6449號、併案案
號：臺灣板橋地方法院檢察署93年度偵字第12182號），提起上
訴，本院判決如下：
    主  文
原判決撤銷。
甲○○未經許可製造可發射子彈具有殺傷力之改造玩具手槍，處
有期徒刑伍年貳月，併科罰金新臺幣拾萬元，罰金如易服勞役，
以銀元參佰元即新臺幣玖佰元折算壹日。
扣案如附表一編號一至編號三所示之物、編號四所示未經試射之
子彈壹顆；附表二編號一至編號七所示之物；及附表三編號一至
編號三所示未經試射之子彈計貳拾壹顆，均沒收之。
    事  實
一、甲○○明知可發射子彈具有殺傷力之改造玩具手槍及子彈，
    分別係屬槍砲彈藥刀械管制條例第4條第1項第1款及第2款所
    列之管制物品，非經中央主管機關之許可，不得製造、持有
    ，竟基於持有具殺傷力子彈之犯意，及製造可發射子彈具有
    殺傷力改造玩具手槍之犯意，先於民國92年年底間某日，在
    不詳處所，收受真實姓名年籍不詳綽號「小光」之成年男子
    所贈與具殺傷力之步槍子彈三顆、制式霰彈一顆、改造霰彈
    五顆、改造子彈23顆，並將上開子彈置於其臺北縣樹林市○
    ○街50巷1弄9號2樓住處房間內而持有之；嗣於93年1月間，
    在其上址住處房間內，藉由閱覽其所有之世界槍械百科全書
    一本，獲取製造改造玩具手槍之相關知識，利用其所有之萬
    用工具一支、銼刀三支、固定器二台、研磨機一組、十字起
    子一支、彈簧三個，及其不知情之父親洪建一所有之游標卡
    尺二支、壓力鉗三支等物，將鐵材加工研磨成金屬槍管二支
    、撞針座二個後，將其中金屬槍管一支、撞針座一個換裝組
    合於其前在臺北縣板橋市○○路某處模型玩具店所購入仿貝
    瑞塔廠84型（起訴書誤載為90型）半自動手槍之玩具手槍一
    支內，以此手法，製造成可發射子彈具有殺傷力之改造玩具
    手槍1支（槍枝管制編號0000000000）；甲○○於製造上開
    改造玩具手槍後，因自己不會製造適合使用之子彈，再於93
    年2月間，在臺北縣樹林市某處，以新臺幣六百元之價格，
    向真實姓名年籍不詳綽號「徐州」之成年男子購入具殺傷力
    之改造子彈二顆而持有之。嗣先於93年3月24日下午7時50分
    許，為警在上址住處查獲，並扣得如附表一、附表二所示之
    物；又於93年7月22日下午8時許，為警在上址住處查獲，並
    扣得如附表三所示之物。
二、案經臺北縣政府警察局移送臺灣板橋地方法院檢察署檢察官
    偵查起訴，及臺北縣政府警察局新莊分局報請臺灣板橋地方
    法院檢察署檢察官移送併辦。
    理  由
一、訊據上訴人即被告甲○○固坦承分別取得及持有上揭槍彈、
    零件、工具及書本，及警方於上揭時地分別查扣附表一、二
    、三所示之物，但矢口否認有何製造玩具手槍犯行，惟查上
    開事實，業據被告於警詢、檢察官偵訊及原審審理時坦承不
    諱（見偵查卷自第6頁至第8頁、自第25頁至第26頁，原審卷
    第24頁、第88頁、第91頁），並有如附表一、附表二及附表
    三所示之物扣案可資佐證。而如附表一所示之物經送內政部
    警政署刑事警察局鑑驗結果，認送鑑改造貝瑞塔手槍一支（
    槍枝管制編號0000000000），係由仿貝瑞塔廠84型半自動手
    槍製造之玩具手槍換裝土造金屬槍管而成之改造手槍，機械
    性能良好，可擊發適用子彈，具殺傷力；送鑑槍管一支，係
    長約87.3mm之金屬管；送鑑改造子彈二顆（成品），均係土
    造子彈（內具直徑約8.9 mm之土造金屬彈頭），經採樣一顆
    試射，可擊發，具殺傷力；送鑑槍枝零件一個，係土造金屬
    撞針座等情，有該局93年4月1日刑鑑字第0000000000號槍彈
    鑑定書一件附卷可稽。又如附表三所示之物經送內政部警政
    署刑事警察局鑑驗，則認送鑑步槍子彈三顆，其中二顆分別
    係口徑5.56mm、7.62mm之制式子彈，均具殺傷力，另1顆係
    由口徑7.62mm制式子彈換裝直徑約7.7 mm土造金屬彈頭改造
    而成之改造子彈，經試射可擊發，具殺傷力；送鑑制式霰彈
    一顆，係口徑12GAUGE制式霰彈（於鑑驗時試射），具殺傷
    力；送鑑改造霰彈五顆，係由空包彈加裝霰彈丸改造而成之
    改造子彈，經採樣二顆試射，均可擊發，具殺傷力；送鑑改
    造子彈二十四顆，均係土造子彈，具直徑約9.4 mm 至7.8
    mm之土造金屬彈頭，經採樣八顆試射，其中七顆可擊發，具
    殺傷力，餘一顆無法擊發，不具殺傷力（堪認除無法擊發之
    改造子彈一顆外，其餘改造子彈二十三顆均具殺傷力）等情
    ，亦據該局以93年8月23日刑鑑字第0930155248號槍彈鑑定
    書函明存卷可憑。雖然被告於本院辯稱僅犯持有上揭槍彈犯
    行，但並未犯製造改造手槍犯行，伊係因害怕乙○○報復，
    且對法律不熟始於原審承認製造改造手槍犯行云云，另辯護
    人亦辯稱單憑扣案之工具無法製造具有殺傷力之手槍，因此
    被告之自白不實，不能依被告之自白認定被告犯製造具有殺
    傷力之玩具手槍罪等語。但徵之被告未曾爭執過其於警詢、
    檢察官偵訊及原審審理時自白之任意性，且其自承為高中觀
    光科畢業，且於81年間至83年間入伍服通信兵，服役期間使
    用過槍械（見本院94年11月17日準備程序筆錄），依常情而
    論，其自應看得懂起訴書第二頁記載檢察官起訴之罪名為末
    經許可製造改造手槍，及第三頁附錄本案所犯法條全文欄內
    該罪之刑度，暨知道在我國製造槍械被查獲之嚴重性，但其
    於原審歷次之調查及審理時卻仍自白犯有檢察官起訴之罪名
    ，更何況原審歷次之調查及審理時，原審指定之公設辯護人
    均在場，並請求原審斟酌被告自白犯罪重輕量刑，準此足見
    ，被告之自白具任意性，且並無因被告不識法律而誤為自白
    之情形；另雖然扣案如附表二編號一至六及八、九所示各項
    工具可否用於改造槍管或撞針座經本院送驗結果，內政部警
    政署刑事警察局認係為五金工具，此有該局94年6月10日刑
    鑑字第0940079011號函可參，另中央警察大學認係為一般性
    工具，非屬製造槍管或撞針座所需之專用工具，此有該校94
    年10月27日校鑑字第09400005156號函可佐，但內政部警政
    署刑事警察局同時認因各類工具各有其功用，行為人於改造
    時，若有適用時機，自可援用該類工具，另中央警察大學亦
    認因工具之使用方式因人而異，無法研判此等工具可否用於
    製作機性能良好之金屬槍管、撞針座，此亦有上開二公函可
    稽。職此可知，各類工具其功用能發揮到何種程度，端賴使
    用者之方式及時機而定，尚難以各類工具之一般用途，決定
    可否製作金屬槍管或撞針座，因此本件被告有無利用附表二
    編號一至六及八、九所示各項工具製造扣案之手槍，與此等
    工具是否為製造槍管或撞針座所需之專用工具無涉。而本件
    被告自承退伍後從事快遞、報關遞送文件及擺過地攤等業務
    （見本院94年11月17日準備程序筆錄），依常情而論，一般
    家庭僅需少量之五金工具，應無需要持有各類同用途之工
    具，但如附表二編號一至六所示之工具不僅由被告持有，而
    且被告自承為其所有（見偵查卷第7頁、第26頁，原審卷第
    89頁），可見其非單純要持有上揭槍彈而己，蓋苟僅單純要
    持有上揭槍彈，其何必持有與其職業或家庭無多大關連之工
    具，尤其是如附表二編號四所示之可研磨金屬管之研磨機。
    既然扣案之研磨機可供研磨金屬管之用，再參酌被告於原審
    已明確自承先買玩具手槍，因槍機部分是用塑膠做的，原只
    有一個插銷，為了固定伊才加鎖螺絲（見原審卷第30頁）及
    扣案之槍管、槍機座、彈簧等是伊在拿到玩具手槍後，把槍
    機座從塑膠改成金屬時一起做的（見原審卷第28頁），暨再
    做槍管及撞針座組成扣案之改造手槍（見原審卷第27頁），
    核與上開第0000000000號槍彈鑑定書所鑑定之將玩具手槍換
    裝土造金屬槍管而成之改造手槍，及送鑑槍機座係土造金屬
    撞針座內容一致，益徵被告於原審所自白之做槍管及撞針座
    組成扣案之改造手槍之內容，與事實相符，足堪採信，蓋被
    告若無從事製造改造玩具手槍之行為，其如何於原審說出製
    造改造玩具手槍之正確步驟及方法，是被告及辯護人之辯解
    ，委無可取。綜上，本件事證已甚明確，被告上開犯行，堪
    予認定，應依法論科。
二、按上開扣案之手槍雖具殺傷力但係由玩具手槍換裝槍管及撞
    針座組成之改造玩具手槍，是該手槍非制式手槍而係屬槍砲
    彈藥刀械管制條例第4條第1項第1款所稱之其他可發射子彈
    具有殺傷力之改造手槍，另扣案之子彈具殺傷力，是該批子
    彈係屬同條例第4條第1項第2款所稱之彈藥。核被告所為，
    其未經許可持有子彈部分係犯槍砲彈藥刀械管制條例第12條
    第4項之未經許可持有子彈罪，另其未經許可製造改造玩具
    手槍部分原係犯同條例第11條第1項之未經許可製造可發射
    子彈具有殺傷力之改造玩具手槍罪，但被告行為後，槍砲彈
    藥刀械管制條例第11條業經立法院修正刪除，並將未經許可
    製造其他可發射子彈具有殺傷力之改造手槍之行為改列由同
    條例第8條第1項處罰，並自94年1月28日生效，依刑法第2條
    規定比較修正前後結果，以修正前之該條例第11條第1項規
    定有利於被告，是被告此部分犯行仍應適用修正前槍砲彈藥
    刀械管制條例第11條第1項之規定處罰。其未經許可製造改
    造玩具手槍後，持有該改造玩具手槍之行為，為製造之高度
    行為所吸收，不另論罪。被告先自製金屬槍管二支、撞針座
    二個後，進而將其中金屬槍管一支、撞針座一個換裝組合於
    原有玩具手槍而改造之，其製造上開金屬槍管二支、撞針座
    二個之行為，均為製造改造玩具手槍之部分行為，亦應不另
    論罪。公訴人於原審行準備程序時稱被告此部分行為另涉槍
    砲彈藥刀械管制條例第13條第1項之製造槍枝主要組成零件
    罪嫌云云，洵有誤會。另被告雖然先於92年年底開始持有上
    開子彈中部分子彈，再於93年2月間持有上開子彈之其他部
    分子彈，但因自93年2月間起被告同時持有全部上開子彈，
    是被告未經許可持有子彈之犯行，應屬繼續犯為實質一罪。
    。檢察官移送併案審理之被告未經許可持有如附表三所示子
    彈部分，與起訴部分即被告持有如附表一編號四所示子彈之
    犯行，既有實質一罪關係，為起訴之效力所及，自得併予審
    究。至檢察官以本件於93年3月24日下午7時50分許經警查獲
    時，另扣有與本案無涉之改造子彈半成品十九顆，遂於原審
    行準備程序時，當庭表示被告除有起訴書所列之持有子彈犯
    行外，亦涉有槍砲彈藥刀械管制條例第12條第5項、第1項之
    製造子彈未遂罪嫌，惟為被告所堅決否認，復無證據堪認被
    告有何製造子彈之行為，檢察官上開指訴尚嫌無據，惟此部
    分未經檢察官追加起訴，自無庸為任何之諭知，併此指明。
    被告於製造改造玩具手槍後，因自己不會製造適合使用之子
    彈，始向真實姓名年籍不詳綽號「徐州」之成年男子購入改
    造子彈二顆而持有之，其製造改造玩具手槍之犯行與持有子
    彈之犯行間，有方法、目的之牽連關係，為牽連犯，應依刑
    法第五十五條規定從一重以未經許可製造可發射子彈具有殺
    傷力之改造玩具手槍罪處斷。
三、原審以被告事證明確，予以論罪科刑，固非無見，惟如前述
    被告未經許可持有子彈之犯行為實質一罪，但原審論以連續
    犯自有未合，又槍砲彈藥刀械管制條例第11條業己修正，但
    原審未及比較，亦有未合；被告上訴意旨否認犯未經許可製
    造可發射子彈具有殺傷力之改造玩具手槍罪，指摘原判決不
    當請求撤銷改判等語，雖無理由，但原判決既有可議，自屬
    無法維持，應由本院將原判決撤銷，另為適法之諭知；爰審
    酌被告前無犯罪紀錄，有本院被告全國前案紀錄表一紙可參
    ，惟其擅自製造可發射子彈具有殺傷力之改造玩具手槍，實
    已嚴重威脅社會治安，其犯罪之動機、目的、手段，及犯後
    坦承犯行態度良好等一切情狀，量處如主文第2項所示之刑
    ，並就罰金刑部分諭知其易服勞役之折算標準，以資懲儆。
四、扣案如附表一編號一所示之改造貝瑞塔手槍一支（槍枝管制
    編號0000000000），係可發射子彈具有殺傷力之改造玩具手
    槍；如附表一編號二、編號三所示之槍管一支、撞針座一個
    ，係槍枝之主要組成零件；如附表一編號四所示未經試射之
    子彈一顆、附表三編號一至編號三所示未經試射之子彈計二
    十二顆，均係具有殺傷力之子彈，同屬違禁物，應依刑法第
    38條第1項第1款規定宣告沒收之（至如附表一編號三所示經
    試射之子彈1顆、附表三編號一至編號四所示經試射之子彈
    計十一顆，均於採樣鑑定時經擊發而滅失，爰不予宣告沒收
    ）。而如附表二編號一至編號七所示之物，則為被告所有，
    供其犯本件製造改造玩具手槍犯罪所用或預備之物，此據被
    告供承在卷，爰依刑法第38條第1項第2款規定諭知沒收。又
    如附表二編號八、編號九所示之物，雖供被告犯本件之罪所
    用，惟被告迭稱係其父親洪建一所有，且查無證據堪認上開
    物品為被告所有無訛，爰不諭知沒收之。
五、移送併辦意旨（臺灣板橋地方法院檢察署93年度偵字第1218
    2號）另以：被告明知未經許可，不得持有槍砲彈藥刀械管
    制條例第四條第一項第一款所稱其他可發射金屬或子彈具有
    殺傷力之槍砲及子彈，竟於92年某不詳日期起，持有改造之
    霰彈槍一把、改造子彈一顆（併辦意旨書記載被告持有之改
    造子彈計二十四顆，其中二十三顆業經如前述認定成立犯罪
    ），因認被告此部分行為亦涉有同條例第11條第4項、第12
    條第4項罪嫌，且與上開論罪科刑部分有實質一罪關係等語
    。按犯罪事實應依證據認定之，無證據不得推定其犯罪事實
    ；不能證明被告犯罪者，應諭知無罪之判決，刑事訴訟法第
    154條、第301條第1項分別定有明文。又犯罪事實之認定，
    應憑證據，如未能發現相當證據，或證據不足以證明，自不
    能以推測或擬制之方法，為裁判之基礎；認定犯罪事實所憑
    之證據，雖不以直接證據為限，間接證據亦包括在內，然而
    無論直接或間接證據，其為訴訟上之證明，須達通常一般之
    人均不致有所懷疑，而得確信其為真實之程度者，始得為有
    罪之認定，倘其證明尚未達此程度，而有合理之懷疑存在時
    ，即無從為被告有罪之認定，最高法院40年台上字第86號、
    76年台上字第4986號判例意旨足資參照。又被告之自白，不
    得作為有罪判決之唯一證據，仍應調查其他必要之證據，以
    察其是否與事實相符，刑事訴訟法第156條第2項規定明確。
    查檢察官移送併辦意旨認被告涉有上開罪嫌，係以：被告於
    警詢及檢察官偵訊時之供述、扣案之改造霰彈槍及改造子彈
    等物，為其主要論據。惟上開扣案物品經送內政部警政署刑
    事警察局鑑驗結果，認送鑑改造霰彈槍1支（槍枝管制編號
    0000000000），實係由金屬管狀、鐵釘、金屬套組合而成之
    金屬棒狀物，經檢視，其內不具擊發機構，依現狀不具殺傷
    力；送鑑改造子彈二十四顆，均係土造子彈，具直徑約9.4
    mm至7.8 mm之土造金屬彈頭，經採樣八顆試射，其中七顆固
    然可以擊發，而具殺傷力，但有一顆無法擊發，不具殺傷力
    等情，有該局以93年8月23日刑鑑字第0930155248號槍彈鑑
    定書可稽。據此，上開不具殺傷力之金屬棒狀物1支及改造
    子彈1顆，難認係屬槍砲彈藥刀械管制條例所定之管制物品
    ，被告縱然持有，仍不能以該條例第11條第4項、第12條第
    4項相繩之。此外復查無其他確切之積極證據，足以證明被
    告有檢察官所指之上開犯行，此部分犯罪尚屬不能證明。又
    該部分既未經檢察官提起公訴，應退回檢察官另為適法之處
    理，附此敘明。
據上論斷，應依刑事訴訟法第369條第1項前段、第364條、第299
條第1項前段，修正前槍砲彈藥刀械管制條例第11條第1項、修正
後槍砲彈藥刀械管制條例第12條第4項，刑法第11條前段、第2條
第1項但書、第55條、第42條第2項、第38條第1項第1款、第2款
，罰金罰鍰提高標準條例第2條，現行法規所定貨幣單位折算新
臺幣條例第2條，判決如主文。
本案經檢察官郭啟東到庭執行職務。
中　　華　　民　　國　　94　　年　　12　　月　　27　　日
　　　　　　　　　刑事第十九庭審判長法　官  葉騰瑞
　　　　　　　　　　　　　　　　　  法　官  莊明彰
　　　　　　　　　　　　　　　　　  法　官  黃俊明
以上正本證明與原本無異。
如不服本判決，應於收受送達後十日內向本院提出上訴書狀，其
未敘述上訴之理由者並得於提起上訴後十日內向本院補提理由書
（均須按他造當事人之人數附繕本）。
                                    書記官  廖婷璇
中　　華　　民　　國　　94　　年　　12　　月　　27　　日
附錄：本案論罪科刑法條全文
槍砲彈藥刀械管制條例第11條第1項（修正前）
未經許可，製造、販賣或運輸第 4 條第 1 項第 1 款所稱其他
可發射金屬或子彈具有殺傷力之各式槍砲者，處五年以上有期徒
刑，併科新臺幣一千萬元以下罰金。
槍砲彈藥刀械管制條例第12條第4項（修正後）
未經許可，持有、寄藏或意圖販賣而陳列子彈者，處五年以下有
期徒刑，併科新台幣三百萬元以下罰金。
附表一:
┌──┬─────────┬────┬───┬────┐
│編號│　扣　案  物  品  │ 數　量 │殺傷力│ 備　註 │
├──┼─────────┼────┼───┼────┤
│一  │改造貝瑞塔手槍 1支│1 支    │有    │        │
│    │（槍枝管制編號1102│        │      │        │
│    │152357）          │        │      │        │
├──┼─────────┼────┼───┼────┤
│二  │槍管              │1 支    │      │　　　  │
├──┼─────────┼────┼───┼────┤
│三  │撞針座            │1 個    │      │　　　  │
├──┼─────────┼────┼───┼────┤
│四  │改造子彈          │2 顆    │有    │其中1 顆│
│    │                  │        │      │經試射擊│
│    │                  │        │      │發而滅失│
└──┴─────────┴────┴───┴────┘
附表二：
┌──┬─────────┬────┬────────┐
│編號│ 扣　案　物  品   │ 數　量 │ 備       　註  │
├──┼─────────┼────┼────────┤
│一  │萬用工具          │1 支    │被告所有        │
├──┼─────────┼────┼────────┤
│二  │銼刀              │3 支    │同上            │
├──┼─────────┼────┼────────┤
│三  │固定器            │2 台    │同上            │
├──┼─────────┼────┼────────┤
│四  │研磨機            │1 組    │同上            │
├──┼─────────┼────┼────────┤
│五  │十字起子          │1 支    │同上            │
├──┼─────────┼────┼────────┤
│六  │彈簧              │3 個    │同上            │
├──┼─────────┼────┼────────┤
│七  │世界槍械百科全書  │1 本    │同上            │
├──┼─────────┼────┼────────┤
│八  │游標卡尺          │2 支    │被告之父親洪建一│
│    │                  │        │所有            │
├──┼─────────┼────┼────────┤
│九  │壓力鉗            │3 支    │同上            │
└──┴─────────┴────┴────────┘
附表三：
┌──┬─────────┬────┬───┬────┐
│編號│　扣　案  物  品  │ 數　量 │殺傷力│ 備　註 │
├──┼─────────┼────┼───┼────┤
│一  │步槍子彈          │3 顆    │有    │其中1 顆│
│    │                  │        │      │經試射擊│
│    │                  │        │      │發而滅失│
├──┼─────────┼────┼───┼────┤
│二  │改造霰彈          │5 顆    │有    │其中2 顆│
│    │                  │        │      │經試射擊│
│    │                  │        │      │發而滅失│
├──┼─────────┼────┼───┼────┤
│三  │改造子彈          │23顆    │有    │其中7 顆│
│    │                  │        │      │經試射擊│
│    │                  │        │      │發而滅失│
│    │                  │        │      │（本件查│
│    │                  │        │      │獲時另扣│
│    │                  │        │      │有改造子│
│    │                  │        │      │彈1 顆，│
│    │                  │        │      │經試射無│
│    │                  │        │      │法擊發，│
│    │                  │        │      │認不具殺│
│    │                  │        │      │傷力）  │
├──┼─────────┼────┼───┼────┤
│四  │制式霰彈          │1 顆    │有    │經試射擊│
│    │                  │        │      │發而滅失│
├──┴─────────┼────┼───┼────┤
│    合         計       │32顆    │有    │其中11顆│
│                        │        │      │經試射擊│
│                        │        │      │發而滅失│
└────────────┴────┴───┴────┘
